臺灣臺北地方法院民事判決
111年度訴字第2698號

原          告  吳境深

訴 訟 代 理 人  王尊民律師
被          告  鍾茜茜

                吳孟益
                吳姳瑩
共同訴訟代理人  賴忠明律師
複  代  理  人  陳心慧律師

上列當事人間確認債權存在等事件，本院於民國一一一年十月二
十七日言詞辯論終結，判決如下：
    主    文
原告之訴及其假執行之聲請均駁回。
訴訟費用由原告負擔。
    事實及理由
一、原告部分：
（一）訴之聲明：
    １確認原告對被告有新臺幣（下同）三百萬元之金錢債權存
      在。
    ２被告應給付原告二十三萬九千一百一十八元，及自起訴狀
      繕本送達翌日起至清償日止，按週年利率百分之五計算之
      利息。
　　３聲明第二項願供擔保請准宣告假執行。
（二）原告起訴主張：
　　１被告丙○○為訴外人吳瑞龍之配偶，被告甲○○、乙○○為吳瑞
      龍之子女；吳瑞龍積欠原告三百六十萬元債務，後行方不
      明，而吳瑞龍曾以自己為被保險人，與訴外人南山人壽保
      險股份有限公司（下稱南山壽險公司）訂立保單號碼○○○○○○○○○○號、Z○○○○○○○○○號人壽保險契約（下依序簡稱Ａ保
      約、Ｂ保約，合稱本件保險契約），受益人均為被告；兩
      造遂於民國一０五年十二月十四日簽立承諾契約（下稱本
      件承諾契約），約定由被告承擔吳瑞龍對原告之債務，並
      約定於吳瑞龍將來依民法規定經宣告死亡後，被告所領取
      本件保險契約之保險金，於七日內在三百六十萬元內無條
      件給付原告，是被告已承擔吳瑞龍對原告之三百六十萬元
      債務，並約定以被告取得本件保險契約之吳瑞龍死亡保險
      金為履行期，性質為附履行期限之有限責任債務承擔。詎
      被告在兩造間臺灣新北地方法院（下稱新北地院）板橋簡
      易庭一０九年度板簡字第三一八二號確認本票債權不存在
      事件辯論程序中，否認對原告負擔三百六十萬元債務，爰
      起訴請求確認原告對被告有三百萬元之金錢債權存在（經
      本院行使闡明權，闡明金錢之債為可分之債，見本院卷第
      二五頁筆錄，原告雖主張被告三人所負債務為一整體，但
      迄至本院言詞辯論終結時止，並未變更聲明，是本項聲明
      等同請求確認原告對被告三人分別有一百萬元金錢債權存
      在）。
　　２原告依本件承諾契約就本件保險契約之吳瑞龍死亡保險金
      享有期待利益，被告不得以任何不正當行為阻止期限屆至
      ，被告為免本件保險契約因吳瑞龍失蹤無法繼續繳納保險
      費及借款利息致失效，同意以受益人身分繼續繳納保險費
      及借款利息，以維持本件保險契約效力；被告繳納本件保
      險契約保險費、借款利息之資金來源為原告，嗣甲○○亦委
      請原告協助繳納，合計原告代繳二十三萬九千一百一十八
      元之保險費及保單借款本息（經整理詳如附表所示，總額
      應為二十一萬九千七百八十八元）；爰依不當得利返還請
      求權、借款返還請求權請求被告如數給付，並支付自起訴
      狀繕本送達翌日起至清償日止之法定利息（經本院行使闡
      明權，闡明金錢之債為可分之債，見本院卷第二五頁筆錄
      ，原告雖主張被告三人所負債務為一整體，但迄至本院言
      詞辯論終結時止，並未變更聲明，是本項聲明等同請求被
      告三人分別給付七萬九千七百零六元暨利息）。
二、被告部分：
（一）答辯聲明：原告之訴駁回，如受不利益判決，願供擔保請
      准免為假執行。
（二）被告固不否認兩造簽立本件承諾契約，以被告並無承擔吳
      瑞龍對原告債務之意思，僅係同意如被告後續取得吳瑞龍
      之保險金，願意給付予原告，性質為附條件之贈與，但吳
      瑞龍並非因失蹤人口查尋要點第二點所定事由行方不明，
      而係主動斷絕與他人間聯繫，應非失蹤，本件承諾契約主
      觀上欲詐取保險金，違反公序良俗，應屬無效；兩造間並
      未成立借貸契約，亦不負擔繳納本件保險契約保險費之義
      務，復未承諾負擔本件保險契約之保險費，原告係為維護
      自身對於本件保險契約保險金之期待利益而代吳瑞龍繳付
      費用，被告不因原告代繳保險費等費用而受有利益，至甲○○提醒原告繳納保險費，僅善意提醒原告，並非有繳納義
      務，原告依不當得利返還請求權、借款返還請求權請求被
      告給付，應無理由等語，資為抗辯。
三、原告主張被告丙○○為訴外人吳瑞龍之配偶，被告甲○○、乙○○
    為吳瑞龍之子女，吳瑞龍積欠其三百六十萬元債務後行方不
    明，而吳瑞龍曾以自己為被保險人，與訴外人南山壽險公司
    訂立本件保險契約，受益人均為被告，兩造遂於一０五年十
    二月十四日簽立本件承諾契約，約定於吳瑞龍將來依民法規
    定經宣告死亡後，被告所領取本件保險契約之保險金，於七
    日內在三百六十萬元內無條件給付其，其嗣代繳本件保險契
    約詳如附表所示之保險費及保單借款本息，被告在兩造間新
    北地院一０九年度板簡字第三一八二號確認本票債權不存在
    事件辯論程序中，否認本件承諾契約之效力，原告自一０七
    年五月二十九日起至一一０年三月十一日止期間，繳付本件
    保險契約保險費、保單借款本息二十一萬九千七百八十八元
    （原告誤計為二十三萬九千一百一十八元）之事實，業據提
    出承諾契約書、言詞辯論筆錄、保險單（含保單首頁、被保
    險人告知事項、保險契約基本條款、郵政劃撥儲金存款收據
    、繳款證明（顧客聯）、戶籍謄本為證（見新北地院卷第十
    七至二七、四七至六七、七五至八一、一０九至一一三頁）
    ，核屬相符；關於本件保險契約如附表所示之保險費及保單
    借款本息共二十一萬九千七百八十八元係原告所繳付一節，
    並經本院查證屬實，有南山壽險公司覆函暨保單明細表、保
    單借款／保險費墊繳本息明細表、保單繳費一覽表可稽（見
    本院卷第九七至一０五頁）；前開事項並均為被告所不爭執
    ，應堪信為真實。
　　但原告主張被告業承擔吳瑞龍對其之三百六十萬元債務，及
    應依民法不當得利或借款返還之規定，返還其所代繳之本件
    保險契約費用二十三萬九千一百一十八元（應為二十一萬九
    千七百八十八之誤）部分，則為被告否認，辯稱：本件承諾
    契約主觀上欲詐取保險金、違反公序良俗應屬無效，且本件
    承諾契約內容並非渠等承擔吳瑞龍之債務，而僅同意於渠等
    後續取得本件保險契約之保險金時，在三百六十萬元範圍內
    給付原告，渠等並無繳納本件保險契約保險費或清償本件保
    險契約保單借款本息之義務，未因原告代繳受有利益，亦未
    與原告成立借貸契約等語。
四、茲分述如下：
（一）按確認法律關係之訴，非原告有即受確認判決之法律上利
      益者，不得提起之，民事訴訟法第二百四十七條第一項前
      段定有明文。民事訴訟法第二百四十七條所謂即受確認判
      決之法律上利益，須因法律關係之存否不明確，致原告在
      私法上之地位有受侵害之危險，而此項危險得以對於被告
      之確認判決除去之者，始為存在；所謂即受確認判決之法
      律上利益，係指法律關係之存否不明確，原告主觀上認其
      在法律上之地位有不安之狀態存在，且此種不安之狀態，
      能以確認判決將之除去者而言，最高法院二十七年上字第
      三一六號、五十二年台上字第一二四０號著有裁判闡釋甚
      明。本件原告主張兩造間訂有本件承諾契約，被告依本件
      承諾契約承擔吳瑞龍對其之三百六十萬元債務，被告固不
      否認兩造間訂有本件承諾契約，但在兩造間另案（新北地
      院一０九年度板簡字第三一八二號確認本票債務不存在事
      件及本件審理中，均辯稱本件承諾契約因違反公序良俗而
      無效，則本件承諾契約關係是否有效、被告依本件承諾契
      約是否對原告負有三百六十萬元債務即不明確，原告法律
      上本件承諾契約之當事人地位有不安之狀態，且該不安狀
      態得以確認判決除去，是原告請求確認對被告有三百萬元
      債權存在，非無即受確認判決之法律上利益。
（二）關於原告對被告是否有三百萬元金錢債權存在部分
    １原告主張對被告有三百萬元金錢債權存在，無非以吳瑞龍
      積欠其三百六十萬元債務，吳瑞龍曾以自己為被保險人，
      與南山壽險公司訂立本件保險契約，受益人均為被告，兩
      造於一０五年十二月十四日簽立本件承諾契約，約定於吳
      瑞龍將來依民法規定經宣告死亡後，被告所領取本件保險
      契約之保險金，於七日內在三百六十萬元內無條件給付其
      為論據。
　　２而本件承諾契約書面標題為「承諾契約書」，立契約書人
      為兩造，前言記載：「緣第三人吳瑞龍欠甲方（即原告）
      新臺幣３６０萬元，目前第三人吳瑞龍已失蹤，第三人吳瑞
      龍將來若依民法相關規定被宣告死亡後，乙方（即被告）
      願將領取之保險金給付甲方，雙方議定條款如下‧‧‧」，
      第一條約定：「第三人吳瑞龍於失蹤滿７年後，乙方須依
      民法第８條規定向法院聲請第三人吳瑞龍之死亡宣告」，
      第二條約定：「第三人吳瑞龍向南山人壽股份有限公司投
      保壽險，要保人及被保險人皆為第三人吳瑞龍，保單號碼
      分別為『○○○○○○○○○○』、『Z○○○○○○○○○』，受益人皆為乙方。
      乙方同意第三人吳瑞龍將來受死亡宣告後，所領取前述保
      單之保險金時，須於３６０萬元內無條件給付給甲方，並於
      領取後７日內為之」，第三條「付款方式」約定：「乙方
      應將前條所示保險金，全部壹次匯付至甲方指定帳戶，匯
      款費用由乙方負擔，或給付現金」，第四條「執存」約定
      ：「本協議書壹式肆份，由甲方及乙方各執乙份為憑」，
      經被告三人分別簽名、捺指印（見新北地院卷第十七頁）
      。
    ３被告雖辯稱本件承諾契約主觀上欲詐取保險金、違反公序
      良俗而無效云云，但由前開本件承諾契約書面觀之，僅係
      約定被告應於吳瑞龍失蹤滿七年後，依法向法院聲請吳瑞
      龍之死亡宣告，及於吳瑞龍經死亡宣告後，將渠等依本件
      保險契約所領得之保險金，於領得後七日內在三百六十萬
      元範圍內給付予原告；而死亡宣告制度為民法第八條、家
      事事件法第四編第九章明定之制度，旨在使離去其住所或
      居所經過一定年限、生死不明之自然人，財產上、親屬上
      關係儘速歸於確定，以維關係人之利益及公益，民法第八
      條立法理由參照；保險契約之受益人依保險契約對保險人
      享有保險給付之權利，亦為保險法第五條、第一百一十條
      第一項所明定；又民法已明定債之清償得由第三人為之，
      就債之履行有利害關係之第三人清償，債權人甚且不得拒
      絕（民法第三百一十一條），民法債編第二章第四節並就
      當事人將財產無償給與他方列載為有名債之契約（贈與）
      類型，亦即無論係將自己財產無償給與他人，抑或為他人
      清償債務，均僅係處分自己之金錢，無涉自由權、生命權
      之拋棄或違禁標的（例如毒品、槍枝），要非法所不許；
      是本件承諾契約之內容，前言或第一條即記載吳瑞龍已失
      蹤，約定被告於吳瑞龍失蹤滿七年後，依民法第八條規定
      向法院聲請吳瑞龍之死亡宣告，或第二條記載被告為本件
      保險契約受益人，被告於吳瑞龍將來受死亡宣告後，領取
      本件保險契約保險金，以及約定於領得保險金後七日內，
      在三百六十萬元範圍內無條件給付原告，第三條記載付款
      方式為匯款或現金交付，第四條所載該書面一式四份各當
      事人各執一份，均合於我國現行法律制度，亦無違反公共
      秩序或善良風俗之可言。被告指本件承諾契約之簽訂兩造
      主觀上在詐領保險金部分，已經原告否認，參諸：①被告
      自承渠等雖明知吳瑞龍係為逃避債務主動斷絕聯繫，但亦
      不知悉吳瑞龍去向、無法主動與吳瑞龍取得聯繫，因不願
      持續受原告等吳瑞龍之債權人騷擾，乃由甲○○於一０三年
      八月二十四日向吳瑞龍住所地新北市政府警察局土城分局
      報案吳瑞龍失蹤、請求協尋（見本院卷第二六頁筆錄第二
      二至二四頁、第八四頁書狀），即被告向警局報案失蹤、
      請求協尋吳瑞龍，目的即在以吳瑞龍失蹤為由阻絕原告等
      債權人之查詢、探問、糾纏，則被告豈有可能竟告知原告
      等債權人吳瑞龍實際並未失蹤之理？②且本件承諾契約遲
      至被告（甲○○）為吳瑞龍失蹤報案二年餘後之一０五年十
      二月十四日始簽立，由被告所提電子通訊聯繫內容列印（
      見本院卷第九五頁），亦可見係甲○○於一０五年十二月七
      日主動表明其計畫將來領得本件保險契約之保險金一百萬
      元或二百萬元後，將所領得之保險金全數交付原告以清償
      吳瑞龍之債務，以減輕雙方之壓力，兩造嗣方簽立本件承
      諾契約；而原告倘知悉吳瑞龍並未失蹤，或被告將來並無
      以吳瑞龍失蹤滿七年為由，向法院聲請為吳瑞龍死亡宣告
      ，據以依本件保險契約向南山壽險公司保險金之真意，又
      豈會與被告簽立本件承諾契約？而單獨虛偽意思表示不因
      而無效（民法第八十六條前段），自不影響兩造意思表示
      合致所成立之本件承諾契約效力；③至被告所提原告與甲○○間電子通訊聯繫內容（見本院卷第九一、九三頁），僅
      能證明原告至遲於一０八年一月三十一日已知悉吳瑞龍曾
      與被告聯繫，而要求被告與吳瑞龍小心互動，但此仍僅生
      將來被告依法能否履行本件承諾契約約定、向法院聲請為
      吳瑞龍之死亡宣告，俾據以受益人身分取得本件保險契約
      之身故保險金後，在約定範圍內給付原告，仍不致溯及導
      致本件承諾契約無效。並無證據足認一０五年十二月十四
      日（簽立本件承諾契約書）以前，兩造均知悉吳瑞龍實際
      並未失蹤，而基於詐領本件保險契約吳瑞龍身故保險金之
      意思，簽立本件承諾契約，本件承諾契約應屬合法有效，
      被告此節所辯，委無可採。
　　４解釋意思表示，應探求當事人之真意，不得拘泥於所用之
      辭句，民法第九十八條亦有明定。解釋契約，固須探求當
      事人立約時之真意，不能拘泥於契約之文字，但契約文字
      業已表示當事人真意，無須別事探求者，即不得反捨契約
      文字而更為曲解，最高法院十七年上字第一一一八號著有
      裁判可資參照。遍觀本件承諾契約書，通篇僅有被告願於
      吳瑞龍經法院宣告死亡後，將渠等依本件保險契約領得之
      吳瑞龍身故保險金，在三百六十萬元範圍內，無條件給付
      予原告，並無隻字片語表明渠等願「承擔」吳瑞龍對原告
      之債務，至前言首句「緣吳瑞龍欠甲方（即原告）新臺幣
      ３６０萬元」，不唯句首既有一「緣」字，表示該文句僅係
      在說明本件承諾契約簽立之緣由，性質與「目前吳瑞龍已
      失蹤」、「吳瑞龍向南山人壽股份有限公司投保壽險，要
      保人及被保險人皆為吳瑞龍，保單號碼分別為‧‧‧受益人
      皆為乙方（被告）」等文句相同，均僅為事實敘述，在描
      述當下客觀情狀，顯然無涉權利義務之得、喪、變更，與
      前言後段「乙方『願』將領取之保險金給付甲方」、第一條
      「乙方『須』依民法第８條規定向法院聲請吳瑞龍之死亡宣
      告」、第二條後段「乙方『同意』吳瑞龍將來受死亡宣告後
      ，所領取前述保單之保險金時，『須』於３６０萬元內無條件
      給付給甲方」、第三條「乙方『應』將前條所示保險金，全
      部壹次匯付至甲方指定帳戶」，文句均含有「願」、「須
      」、「同意」、「應」等表明一方負擔義務、一方取得權
      利文義顯然有別，簡言之，由文義觀察，被告依本件承諾
      契約所負義務，僅①於吳瑞龍失蹤滿七年後，依法向法院
      聲請吳瑞龍之死亡宣告，②因吳瑞龍受死亡宣告而領得本
      件保險契約之吳瑞龍身故保險金後，於領得時起七日內，
      在三百六十萬元範圍內以現金或一次匯款方式無條件給付
      予原告兩項，別無其他，參以承諾契約書篇幅僅一頁、僅
      區區四條，文義甚為清晰明瞭，原告亦未陳明並舉證兩造
      簽立承諾契約書之際，有其他被告願超逾契約書面文字所
      載、先行承擔吳瑞龍對原告債務之背景或情狀，況吳瑞龍
      是否經法院宣告死亡，及屆時被告是否得依本件保險契約
      領取吳瑞龍身故保險金，以及吳瑞龍經死亡宣告後，被告
      依本件保險契約所得領取之吳瑞龍身故保險金數額究為若
      干，要屬不明，被告並非富商豪門，三百六十萬元亦非區
      區之數，被告有何先行承擔況吳瑞龍是筆債務之能力或必
      要？本件自不得再捨契約文字而為曲解，指被告除於吳瑞
      龍經法院為死亡宣告、渠等依本件保險契約領得吳瑞龍身
      故保險金之前，即先已承擔吳瑞龍對原告之三百六十萬元
      債務。
　　５綜上，本件承諾契約固未違反公序良俗而為有效，但被告
      依本件承諾契約，僅於「吳瑞龍經法院宣告死亡，且渠等
      依本件保險契約領取吳瑞龍之身故保險金」此一條件成就
      後，自領得時起七日內，負有在三百六十萬元範圍內無條
      件給付予原告之義務（至被告在所領得保險金範圍內、以
      三百六十萬元為上限，給付予原告金錢之性質為贈與或代
      償，要非所問），於該條件成就前，尚難認被告對原告負
      有任何金錢債務；而是項條件迄至本件言詞辯論終結時止
      仍未成就，此為兩造所不爭執，則原告請求確認被告對其
      負有三百萬元之債務、其對被告有三百萬元之債權，難認
      有據。
（三）二十三萬九千一百一十八元借款或不當得利返還請求部分
　　１原告主張被告應依民法不當得利或借款返還之規定，返還
      其所代繳之本件保險契約費用二十三萬九千一百一十八元
      （應為二十一萬九千七百八十八元之誤），無非以其自一
      ０七年五月間起至一一０年三月十一日止，繳付本件保險契
      約保險費、保單借款本息計二十三萬九千一百一十八元（
      應為二十一萬九千七百八十八元之誤，詳見附表）為論據
      ，關於本件保險契約自一０七年五月二十九日起至一一０年
      三月十一日止之保險費、保單借款本息其中詳如附表所示
      之二十一萬九千七百八十八元為原告所繳付一節，並為被
      告所不爭執，堪信為真，前業載明。
　　２稱消費借貸者，於當事人間必本於借貸之意思合致，而有
      移轉金錢或其他代替物之所有權於他方之行為，始得當之
      ；因交付金錢之原因多端，除有金錢之交付外，尚須本於
      借貸之意思而為交付，方克成立；倘當事人主張與他方有
      消費借貸關係存在者，自應就該借貸意思互相表示合致及
      借款業已交付之事實，均負舉證之責任，其僅證明有金錢
      之交付，未能證明借貸意思表示合致者，仍不能認為有該
      借貸關係存在（最高法院九十八年度台上字第一０四五號
      裁判意旨參照）。原告主張與被告間就其繳付之本件保險
      契約保險費、保單借款本息二十三萬九千一百一十八元（
      應為二十一萬九千七百八十八元之誤）成立借貸契約，已
      經被告否認，關於兩造間借貸意思合致部分，原告僅提出
      電子通訊聯繫內容列印為憑（見新北地院卷第六九至七一
      頁、本院卷第五五至七五頁），惟該等電子通訊聯繫對象
      不唯僅原告與甲○○，未見丙○○、乙○○參與，甲○○亦無任何
      代理丙○○、乙○○之表示，已不足證明丙○○、乙○○與原告借
      貸意思合致，且細究電子通訊聯繫內容略如下：①甲○○於
      一０七年五月二十七日傳送Ａ保約之保險費繳費明細，表示
      已經繳付Ａ保約之保險費，原告回覆再將款項匯予甲○○，
      甲○○表明將來如有領得保險金，定將儘速交付原告等語，
      雙方相互安慰，並討論本件保險契約之停效、失效、復效
      問題及吳瑞龍失蹤證明等細節，②原告於一０七年十二月六
      日告知甲○○如補繳六萬四千元保單借款，並每月繳付本件
      保險契約保單借款本息四千元，保險公司同意恢復本件保
      險契約效力，並主動詢問是否由其協助，經甲○○覆以「這
      部分就拜託大哥幫忙‧‧‧另一張保單的狀況，也拜託大哥
      留意‧‧‧」，「每年的保費，還是由我出面繳款，給公司
      一個憑據，證明受益人有在幫要保人處理保單‧‧‧」，並
      表達謝意，③一０八年一月十一日，原告與甲○○敘及本件保
      險契約因保單借款本息即將超逾保單價值準備金而即將停
      效，原告表示保單費用由其直接處理，經甲○○回覆「好的
      ，再麻煩大哥，單據都要留著喔」、「拜託了」，④一０八
      年五月二十日甲○○通知原告五月二十五日需繳付保險費，
      原告回覆表示感謝提醒，稱其僅每月償還六千元保單借款
      ，⑤甲○○於一０八年十二月二十三日提醒原告次年一月十四
      日繳付保險費，原告再次回以感謝提醒，⑥原告於一０九年
      二月二十五日敘及其為維持本件保險契約效力，每月繳付
      八千元，並提及法院宣告死亡所需時程，及辦理吳瑞龍死
      亡宣告相關事項。由以上內容，可見原告繳付本件保險契
      約保險費、保單借款本息，旨在維持本件保險契約效力，
      並非基於將是筆款項貸與甲○○之意思，亦未見甲○○將來需
      另返還該等款項之意思，與借貸意思尚屬有間，難謂原告
      與甲○○就該等款項借貸意思合致。
　　３無法律上之原因而受利益，致他人受損害者，應返還其利
      益；雖有法律上之原因，而其後已不存在者，亦同，民法
      第一百七十九條規定甚明。是請求返還不當得利，以一方
      因他方之給付或非給付（侵害）行為而受有利益，致他方
      受損害為要件。原告固繳付如附表所示之本件保險契約保
      險費、保單借款本息共二十一萬九千七百八十八元，然本
      件保險契約之要保人、被保險人均為吳瑞龍，被告僅為身
      故保險金之受益人，迭已提及，被告不負繳付本件保險契
      約保險費或償還保單借款本息之義務甚明，被告既不負繳
      付本件保險契約保險費或償還保單借款本息之義務，即不
      因原告繳付如附表所示本件保險契約保險費或保單借款本
      息而受有利益，原告自無從依前揭規定請求被告返還。
五、綜上所述，本件承諾契約未違反公序良俗而為有效，但被告
    依本件承諾契約，僅於「吳瑞龍經法院宣告死亡，且渠等依
    本件保險契約領取吳瑞龍之身故保險金」此一條件成就後，
    自領得時起七日內，負有在三百六十萬元範圍內無條件給付
    予原告之義務，於該條件成就前，尚難認被告對原告負有任
    何金錢債務，而是項條件迄至本件言詞辯論終結時止仍未成
    就，並無證據足認兩造就原告繳付如附表所示之本件保險契
    約保險費、保單借款本息借貸意思合致，被告不負繳付本件
    保險契約保險費或償還保單借款本息之義務，被告亦不因原
    告繳付如附表所示本件保險契約保險費或保單借款本息而受
    有利益，從而，原告請求確認被告對其負有三百萬元之債務
    、其對被告有三百萬元之債權，及依借款返還請求權、不當
    得利返還請求權，請求被告返還二十三萬九千一百一十八元
    ，及自起訴狀繕本送達翌日起至清償日止，按週年利率百分
    之五計算之利息，洵屬無據，不應准許，其假執行之聲請亦
    失所附麗，爰併駁回之。
六、本件事證已臻明確，兩造其餘攻擊防禦方法及所提證據，經
    本院審酌後，認於判決結果不生影響，爰不一一論列，併此
    敘明。　　
據上論斷，本件原告之訴為無理由，依民事訴訟法第七十八條，
判決如主文。
中　　華　　民　　國　　111 　年　　11　　月　　17　　日
                    民事第四庭  法　官  洪文慧
以上正本係照原本作成。
如對本判決上訴，須於判決送達後20日內向本院提出上訴狀。如
委任律師提起上訴者，應一併繳納上訴審裁判費。　　　　　　
中　　華　　民　　國　　111 　年　　11　　月　　17　　日
                                書記官  江柏翰
附表：原告繳付之吳瑞龍保險費及保險契約借款本息詳目
日  期 清  償 內 容 金  額 (新臺幣) 107.05.29 Ａ保單保險費   12,046 107.12.06 Ａ保單借款本金   64,000 108.01.14 Ｂ保單自動墊繳本金    5,440 108.01.31 Ａ保單借款本金 Ｂ保單自動墊繳本金    4,000    2,000 108.02.18 Ａ保單借款本金    4,000 108.05.28 Ａ保單借款本金 Ｂ保單自動墊繳本金    4,000    2,000 108.05.30 Ａ保單保險費   12,046 108.07.31 Ａ保單借款本金    4,000 108.09.30 Ａ保單借款本金    4,000 108.10.31 Ａ保單借款本金 Ｂ保單自動墊繳本金    4,000    2,000 108.11.28 Ａ保單借款本金    4,000 108.12.25 Ａ保單借款本金    4,000 109.01.10 Ｂ保單自動墊繳本金及利息   10,000 109.01.31 Ａ保單借款本金    4,000 109.02.25 Ａ保單借款本金    4,000 109.05.29 Ａ保單借款本金 Ａ保單保險費 Ｂ保單自動墊繳本金及利息    4,000   12,376    2,000 109.07.17 Ａ保單借款本金 Ｂ保單自動墊繳本金    4,000    2,000 109.09.11 Ａ保單借款本金 Ｂ保單自動墊繳本金    4,000    2,000 109.10.19 Ａ保單借款本金 Ｂ保單自動墊繳本金    4,000    2,000 109.11.29 Ａ保單借款本金 Ｂ保單自動墊繳本金    4,000    2,000 109.12.12 Ａ保單借款本金 Ｂ保單自動墊繳本金    4,000    2,000 110.01.08 Ａ保單借款本金 Ｂ保單自動墊繳本金    4,000    2,000 110.02.08 Ａ保單借款本金 Ｂ保單自動墊繳本金    4,000    2,000 110.03.09 Ａ保單借款本金 Ｂ保單自動墊繳本金    4,000    2,000 110.03.11 Ｂ保單自動墊繳本金    3,880 總          計   219,788 ⊙「Ａ保約」表吳瑞龍於78.05.25以自己為被保險人，與南山人壽保險股份有限公司所訂、編號○○○○○○○○○○號「新二十年限期繳費增值分紅終身壽險」人壽保險契約。 ⊙「Ｂ保約」表吳瑞龍於87.01.14以自己為被保險人，與南山人壽保險股份有限公司所訂、編號Z○○○○○○○○○號「南山康寧終身壽險」人壽保險契約。 ●原告請求數額誤載為239,118元，本表總額與原告書狀明細表所載數額一致（見新北地院卷第73頁清單）。